最高法院刑事判決　　　　　　一○○年度台上字第五三二三號
上　訴　人　台灣高等法院檢察署檢察官
被　　　告　吳松江
上列上訴人因被告違反毒品危害防制條例案件，不服台灣高等法
院中華民國九十九年五月十三日第二審判決（九十九年度上訴字
第一一二六號，起訴案號：台灣桃園地方法院檢察署九十八年度
偵字第一二九七二、一三五一七號），提起上訴，本院判決如下
：
    主  文
上訴駁回。
    理  由
按刑事訴訟法第三百七十七條規定，上訴於第三審法院，非以判
決違背法令為理由，不得為之。是提起第三審上訴，應以原判決
違背法令為理由，係屬法定要件。如果上訴理由書狀並未依據卷
內訴訟資料，具體指摘原判決不適用何種法則或如何適用不當，
或所指摘原判決違法情事，顯與法律規定得為第三審上訴理由之
違法情形，不相適合時，均應認其上訴為不合法律上之程式，予
以駁回。本件檢察官上訴意旨略稱：(一)、原判決事實欄僅記載被
告吳松江自某姓名年籍不詳之人處，取得第二級毒品甲基安非他
命十一包等情，其就被告取得該等甲基安非他命之意圖及動機如
何，及被告各次取得甲基安非他命之詳細情形，俱未於事實欄為
明確之認定記載，亦未於理由欄為論述說明，於法有違。(二)、被
告於警詢及檢察官偵查中自白販賣甲基安非他命予GARY、APAT，
其關於所販賣之「毒品種類」、「時間」、「地點」、「次數」
、「毒品重量」、「毒品價格」、「獲利」、「販賣對象」等重
要情節均屬一致，而被告嗣於台灣桃園地方法院為羈押訊問時，
亦仍自白其有販賣毒品之犯行。另參照證人妮娜於檢察官偵查中
多次證稱：係有人拿毒品要被告去賣等語；被告為警查獲有甲基
安非他命十一包、電子磅秤一台及分裝袋七百四十三個等情，足
見被告相關自白各情係屬事實。則縱本案未能查獲GARY、APAT之
人，而妮娜亦未見被告有販賣毒品予GARY、APAT，惟仍能證明被
告有意圖販賣而販入毒品之犯行。乃原審未詳細斟酌上情，復未
依被告相關供述之內容，函調相關電話之通聯紀錄，查明是否確
有GARY、APAT之人，即逕以非無疑義之理由，遽為有利於被告之
論斷，於法有違。(三)、警方自被告身上所查獲之甲基安非他命六
包，其重量不一，足見被告係為方便外出販賣毒品，而將毒品分
裝為不同之數量。又被告所持有之甲基安非他命若係供己施用，
其何需自備電子磅秤及鉅量之分裝袋，益見被告確有販賣甲基安
非他命之犯行。乃原審未詳細斟酌上情，而就上情另為有利於被
告之推論，其相關論斷說明各情核與經驗法則有違等語。
惟查：原判決認定被告有原判決事實欄所記載之持有第二級毒品
犯行，業已說明其所依憑之證據及理由。原判決並敘明檢察官雖
另指稱：被告於民國九十八年五月七日晚上八時許，在桃園縣桃
園市台茂南崁家庭娛樂購物中心附近，以新台幣（下同）五千元
之價格，販賣甲基安非他命一公克予菲律賓籍人GARY，獲得利益
一千元；又於九十八年五月七日晚上八時三十分許，在桃園縣蘆
竹鄉○○路不詳地址，以五千元之價格，販賣甲基安非他命一公
克予泰國籍人APAT，獲得利益一千元；復於九十八年六月六日晚
上九時許，在桃園縣蘆竹鄉○○路不詳地址，以一萬元之價格，
販賣甲基安非他命二公克予泰國籍人APAT，獲得利益二千元等情
。因認被告係犯毒品危害防制條例第四條第二項販賣第二級毒品
罪嫌。惟查被告於警詢及檢察官偵查中雖自白：伊自劉青三、李
妮雪處取得甲基安非他命後，分別於前揭時、地將之販賣予GARY
、APAT等情，然被告嗣又於檢察官偵查及事實審法院審理中否認
上情，辯稱：伊係與GARY、APAT合資購買毒品，伊未曾販賣甲基
安非他命予彼等二人等語。又本件並未查獲所謂GARY、APAT之人
，亦未查得彼等之真實姓名及年籍資料等，無從據以認定確有所
謂GARY、APAT之人。另劉青三、李妮雪涉嫌與被告共同販賣甲基
安非他命予GARY、APAT之犯行部分，經台灣板橋地方法院檢察署
檢察官偵查後，認劉青三、李妮雪犯罪嫌疑不足而對彼等二人為
不起訴處分，有該署檢察官九十八年度偵字第一六六四六號不起
訴處分書附卷足憑。另證人妮娜證述各情前後不盡一致，亦無從
證明被告有向劉青三、李妮雪取得甲基安非他命，將之販賣予GA
RY、APAT之犯行。又警方自被告身上搜獲之甲基安非他命六包，
其輕重不一，衡情該等甲基安非他命若係供被告販賣之用，當不
致為如此分裝而徒增販賣時之困擾。此外被告為警查獲之甲基安
非他命、磅秤、分裝袋等物，尚不能佐證被告販賣甲基安非他命
之自白確屬事實等情，予以綜合判斷。因而撤銷第一審判決，改
判論處被告持有第二級毒品罪刑，已於判決內說明其所憑之證據
及其認定之理由。按證據之取捨與證據之證明力如何，均屬事實
審法院得自由裁量、判斷之職權；苟其此項裁量、判斷，並不悖
乎通常一般之人日常生活經驗之定則或論理法則，又於判決內論
敘其何以作此判斷之心證理由者，即不得任意指摘其為違法，而
據為提起第三審上訴之合法理由。原審綜合上述各項證據資料，
論斷說明不能證明被告有販賣第二級毒品之犯行，其所為係犯毒
品危害防制條例第十一條第二項之持有第二級毒品罪等情，乃屬
其採證職權之合法行使，不容任意指為違法。又關於犯罪之細節
，如非犯罪構成之要素，而與犯罪同一性無關者，判決書縱未記
載，如於判決無所影響，即無違法可言。原判決論斷不能證明被
告有販賣第二級毒品之犯行，而其於事實欄關於被告持有第二級
毒品之認定記載，並無事實有欠明瞭而不能為犯罪同一性辨別之
情形，尚不得任意指為違法。另檢察官就被告犯罪事實，應負舉
證責任，並指出證明之方法，刑事訴訟法第一百六十一條第一項
定有明文。原判決已說明不能證明被告有販賣第二級毒品犯行，
其所依憑之證據及理由等情甚詳，檢察官上訴意旨並未陳明其就
函調相關電話之通聯紀錄一節，曾聲請原審為如何之調查。況原
審於最後審判期日調查證據完畢開始辯論前，審判長問檢察官尚
有何證據請求調查，檢察官陳稱：「無」（原審卷第六十四頁）
，並未聲請原審再為如何之調查，不能任意指摘原審有應於審判
期日調查之證據而未調查之違法。檢察官上訴意旨就原審取捨證
據論斷事實之職權行使，及原審已調查說明之事項，漫加指摘有
查證未盡及採證違法之情事云云，均與法律規定得為第三審上訴
理由之違法情形不相適合，其上訴不合法律上之程式，應予駁回
。
據上論結，應依刑事訴訟法第三百九十五條前段，判決如主文。
中    華    民    國  一○○  年    九    月  二十九  日
                      最高法院刑事第十二庭
                          審判長法官  陳  世  雄  
                                法官  張  清  埤  
                                法官  張  祺  祥  
                                法官  宋      祺  
                                法官  周  盈  文  
本件正本證明與原本無異
                                      書  記  官  
中    華    民    國  一○○  年    十    月    六    日
                                                     M